臺灣高雄地方法院民事判決　　　　　　　95年度勞訴字第58號
原　　　　告　丁○○
　　　　　　　　　　　送達代收.
　　　　 　　 戊○
　　　　　　　丙○○
　　　　　　　己○○
上列四人共同
訴訟　代理人　陳文卿　律師
被　　　　告　三陽造船廠股份有限公司
　　　　　　　　　　　設高雄市.
法定　代理人　庚○○　住同上
訴訟　代理人　李昌明　律師
當事人間請求損害賠償事件，本院於民國96年4 月20日言詞辯論
終結，判決如下：
    主  文
原告之訴及假執行之聲請均駁回。
訴訟費用由原告負擔。
    事實及理由
一、按訴狀送達後，原告不得將原訴變更或追加他訴。但請求之
    基礎事實同一、不甚礙被告之防禦及訴訟之終結者，不在此
    限。此觀之民事訴訟法第255 條第1 項第2 款、第7 款規定
    自明。查本件原告丁○○起訴時主張訴外人陳三益生前受僱
    於被告，擔任冷作艤工之工作，於民國94年11月25日17時10
    分許，下班後駕駛機車沿高雄市旗津區○○○路，由南往北
    方向行駛，行經高雄市旗津區○○○路143 之3 號「緣分小
    吃部」前時，因與訴外人孫幸福所駕駛之機車發生碰撞而人
    車倒地，受有腦部嚴重受創，腦幹出血及腦浮腫等傷害，經
    送邱綜合醫院急救後，仍不治死亡，爰依勞工保險條例第64
    條、民法第483 之1 、第487 條之1 之規定，提起本訴。嗣
    於本件訴訟中，先於95年8 月11日追加戊○、丙○○、己○○為原告，再於95年8 月22日變更主張依勞動基準法第59條
    第4 款之規定，請求被告予以補償。茲因本件被告同意原告
    於95年8 月11日追加戊○、丙○○、己○○為原告，原告於
    95年8 月11日追加之訴，自應准許；再被告雖不同意原告於
    95年8 月22日變更之訴，惟因原訴與其於95年8 月22日變更
    之訴請求之基礎事實同一，且不甚礙被告之防禦及訴訟之終
    結，亦應准許。
二、原告起訴主張：原告戊○係訴外人陳三益之配偶，原告丁○○、丙○○、己○○則係訴外人陳三益之子女。緣訴外人陳
    三益生前受僱於被告，擔任冷作西工之工作，於94年11月25
    日17時10分許，下班後駕駛機車沿高雄市旗津區○○○路，
    由南往北方向行駛，行經高雄市旗津區○○○路143 之3 號
    「緣分小吃部」前時，因與訴外人孫幸福所駕駛之機車發生
    碰撞而人車倒地，受有腦部嚴重受創，腦幹出血及腦浮腫等
    傷害，經送邱綜合醫院急救後，仍不治死亡。茲因訴外人陳
    三益係於下班返回住處途中發生事故而受有上開傷害，依勞
    工保險被保險人因執行職務而致傷病審查準則第4 條第1 項
    之規定，應視為職業傷害，而被告為訴外人陳三益之雇主，
    原告自得依勞動基準法第59條第4 款之規定，請求被告給與
    5 個月平均工資之喪葬費，及40個月平均工資之死亡補償，
    又因訴外人陳三益之薪資採日薪制，每日薪資為新臺幣（下
    同）2,300 元，經扣除例假日，每月以22日計算，訴外人陳
    三益之平均薪資應為50,600元，被告自應給付原告
    2,277,000 元（計算式：2300×22×45＝2,277,000） ，爰
    提起本訴，請求被告給付其中之1,500,000 元。並聲明求為
    判決：被告應給付原告1,500,000 元，及自起訴狀繕本送達
    之翌日起至清償日止，按週年利率百分之5 計算之利息，並
    願供擔保，請准宣告假執行。
三、被告辯稱：被告否認為訴外人陳三益之雇主，被告乃依業界
    之慣例，將承接之修船業務，交由工頭承攬，再由工頭另行
    聘僱臨時工，縱令訴外人陳三益生前曾因工頭聘僱而前往被
    告之工廠工作，其僱傭關係亦僅存在工頭與訴外人陳三益之
    間。另否認原告提出之薪資袋為被告所發，且僅其中1 紙薪
    資袋上有薪資給付年度及月份之記載，惟記載之姓名則為訴
    外人陳文益，並非訴外人陳三益，另外2 紙薪資袋，並無薪
    資給付年度及月份之記載，均不能據以認定訴外人陳三益於
    上開車禍事故發生前6 個月內之所得。且依勞動基準法第59
    條第4 款規定請求職災補償，應依同法第2 條第4 款定義之
    平均工資計算，亦難僅憑薪資袋上記載之日薪，並以每月22
    日之工作天計算。況縱令原告提出之薪資袋3 紙，均係訴外
    人陳三益於車禍事故發生前6 個內所領得，因訴外人陳三益
    為臨時工，不可能每月均有工作，如以上開薪資袋3 紙所載
    之金額計算，訴外人陳三益之平均薪資應僅有10,733元等語
    。並聲明求為判決：駁回原告之訴，如受不利之判決，願供
    擔保，請准免為假執行。
四、兩造不爭執事項：
  (一)原告戊○係訴外人陳三益之配偶，原告丁○○、丙○○、己○○則係訴外人陳三益之子女。
  (二)訴外人陳三益於94年11月25日17時10分許，駕駛機車沿高雄
    市旗津區○○○路，由南往北方向行駛，行經高雄市旗津區
    ○○○路143 之3 號「緣分小吃部」前時，因與訴外人孫幸
    福所駕駛之機車發生碰撞而人車倒地，受有腦部嚴重受創，
    腦幹出血及腦浮腫等傷害，經送邱綜合醫院急救後，仍不治
    死亡。
五、本件之爭點：
  (一)原告依勞動基準法第59條第4 款之規定，請求被告給付職業
    災害之死亡補償，有無理由？
  (二)如原告依勞動基準法第59條第4 款之規定，請求被告給付職
    業災害之死亡補償為有理由，原告所得請求之金額為何？
六、得心證之理由：
  (一)原告依勞動基準法第59條第4 款之規定，請求被告給付職業
    災害之死亡補償，有無理由？
  　1.按當事人主張有利於己之事實者，就其事實有舉證之責任
      。但法律別有規定，或依其情形顯失公平者，不在此限，
      民事訴訟法第277 條定有明文。次按，民事訴訟如係由原
      告主張權利者，應先由原告負舉證之責，若原告先不能舉
      證，以證實自己主張之事實為真實，則被告就其抗辯事實
      即令不能舉證，或其所舉證據尚有疵累，亦應駁回原告之
      請求（最高法院17年上字第917 號判例參照）。
    2.本件原告主張其等之被繼承人即訴外人陳三益生前受僱於
      被告，雖據其聲請訊問證人辛○○、乙○○、癸○○為證
      ，惟為被告所否認，辯稱：否認為訴外人陳三益之雇主等
      語。經查：
      (1)證人即曾擔任被告廠長，現仍為被告董事之辛○○於本
        院言詞辯論時結證：伊對於訴外人陳三益之狀況，並不
        明瞭等語（參見本院95年9 月8 日言詞辯論筆錄）；證
        人即原告主張與訴外人陳三益一同受僱於被告之乙○○
        於本院言詞辯論時結稱：伊與訴外人陳三益認識十餘年
        ，訴外人陳三益遭遇上開車禍事故當日，伊並未與訴外
        人陳三益一同工作，當日伊雖在被告之工廠內工作，然
        並非受僱於被告，伊係臨時工，受僱於一綽號「阿雄」
        、本名甲○○之工頭，並不知訴外人陳三益當日有無在
        被告之工廠內工作，另訴外人陳三益先前雖曾與伊一同
        至被告之工廠內工作，惟當時亦係該綽號「阿雄」之工
        頭聘僱，並非被告聘僱等語（參見本院95年10月20日言
        詞辯論筆錄）；證人即原告主張與訴外人陳三益一同受
        僱於被告之癸○○於本院言詞辯論時結稱：訴外人陳三
        益與伊均為臨時工，並無固定受僱之公司，並不明瞭訴
        外人陳三益於遭遇上開車禍當日，是否與伊在同一處所
        工作等語（參見本院96年1 月10日言詞辯論筆錄）。均
        未證述訴外人陳三益生前受僱於被告之事實。
      (2)且訴外人陳三益自90年至94年間，均未自被告領取薪資
        所得，被告亦從未為其投保勞工保險，有稅務電子閘門
        財產所得調件明細表、被保險人投保資料查詢各1 份在
        卷可按，亦查無原告之被繼承人即訴外人陳三益生前曾
        經受僱於被告之紀錄。
      (3)至證人乙○○於訴外人陳三益遭遇上開車禍事故後，經
        警詢問時雖證稱：「我馬上到三陽造船廠叫陳三益之子
        丙○○到場」、「（問：陳三益是否有酒後駕車？）與
        我們工作沒有喝酒」、「我只是與陳三益同事」等語，
        於檢察官訊問時，證述：與訴外人陳三益係同事，下班
        之後，一同回家等語，惟並未明確證述訴外人陳三益是
        否受僱於被告、訴外人陳三益是否於上開車禍事故發生
        「當日」與其一同工作而未飲酒、其與訴外人陳三益究
        係何時、一同受僱於何人之同事等情。況且，證人乙○○於本院言詞辯論時證稱：訴外人陳三益遭遇上開車禍
        事故當日，伊雖在被告之工廠內工作，然並非受僱於被
        告，伊係臨時工，受僱於一綽號「阿雄」、本名甲○○
        之工頭等語（參見本院95年10月20 日 言詞辯論筆錄）
        ，縱令訴外人陳三益於上開車禍事故發生當日，確與證
        人乙○○一同工作，且受僱於同一人，亦僅能證明訴外
        人陳三益於上開車禍事故發生當日之工作地點，係於被
        告之工廠內，而不能證明其生前受僱於被告之事實，亦
        不足據為有利原告之認定。
      (4)此外，原告復未能舉證以實其說，原告此部分之主張，
        自不足取。
    3.次按，勞工遭遇職業傷害或罹患職業病而死亡時，雇主除
      給與5 個月平均工資之喪葬費外，並應一次給與其遺屬40
      個月平均工資之死亡補償。勞動基準法第59條第4 款雖有
      明文。惟查，原告主張其等之被繼承人即訴外人陳三益生
      前受僱於被告，既不足採，則其主張被告為訴外人陳三益
      之雇主，依勞動基準法第59條第4 款之規定，請求被告給
      與5 個月平均工資之喪葬費、40個月平均工資之死亡補償
      ，自屬無據。
  (二)如原告依勞動基準法第59條第4 款之規定，請求被告給付職
    業災害之死亡補償為有理由，原告所得請求之金額為何？
    本件原告主張依勞動基準法第59條第4 款之規定，請求被告
    給付職業災害之死亡補償，既屬無據，自無論述原告所得請
    求金額之必要。
七、綜上所陳，原告主張依勞動基準法第59條第4 款之規定，請
    求被告給付1,500,000 元，自起訴狀繕本送達之翌日起至清
    償日止，按週年利率百分之5 計算之利息，為無理由，應予
    駁回。又原告之訴既經駁回，其假執行之聲請，亦失所附麗
    ，應併予駁回。
八、本件事證已臻明確，兩造其餘攻擊防禦方法，經核與本件判
    決結果不生影響，爰不一一論述，附此敘明。
九、據上論結，本件原告之訴為無理由，依民事訴訟法第78條、
    第85條第1 項前段，判決如主文。
中　　華　　民　　國　　96　　年　　4　　 月　　30　　日
                   勞工法庭   法  官  伍逸康
以上正本證明與原本無異。
如不服本判決，應於送達後20日內，向本院提出上訴狀並表明上
訴理由，如於本判決宣示後送達前提起上訴者，應於判決送達後
10日內補提上訴理由書（須附繕本）。
中　　華　　民　　國　　96　　年　　5 　　月　　 2　　日
                              書記官  林雯琪
